【裁判字號】    98,易,1131
【裁判日期】    981217
【裁判案由】    竊盜等
【裁判全文】
臺灣板橋地方法院刑事判決              98年度易字第1131號
公  訴  人  臺灣板橋地方法院檢察署檢察官
被      告  乙○○
                    （現在臺灣臺北監獄另案執行中）
上列被告因竊盜等案件，經檢察官提起公訴（98年度偵字第664
、1516、4181、6745號、98年度毒偵字第939 、2418號），被告
於準備程序中就被訴事實為有罪之陳述，本院裁定改行簡式審判
程序，並判決如下：
    主    文
乙○○犯如附表所示之罪，均累犯，各處如附表所示之刑，如附
表編號二、三所示之物沒收，編號四、五所示之物沒收銷燬。應
執行有期徒刑貳年陸月，如附表編號二、三所示之物沒收，編號
四、五所示之物沒收銷燬。
    事    實
一、乙○○前於民國88年間因施用毒品案件，經觀察勒戒後認無
    繼續施用毒品之傾向，於88年6 月25日執行完畢獲釋出所，
    並經臺灣板橋地方法院檢察署檢察官以88年度偵字第14706
    號為不起訴處分確定。又於同年間再度施用第二級毒品，經
    觀察勒戒後認有繼續施用毒品之傾向，於88年8 月24日入戒
    治處所接受強制戒治，至89年4 月14日停止戒治轉執行另案
    徒刑，迄89年8 月19日強制戒治執行完畢，而其此次施用第
    二級毒品犯行，經檢察官依法聲請簡易判決處刑後，業經本
    院以88年度重簡字第1155號判處有期徒刑5 月確定，並於90
    年12月24日執行完畢（此於本案尚不構成累犯）。詎又於前
    揭強制戒治執行完畢後5 年內之91年2 月5 日，再度因施用
    第二級毒品案件，經本院以94年度簡字第5337號判處有期徒
    刑5 月，如易科罰金以銀元3 百元即新臺幣（下同）9 百元
    折算1 日確定，並於95年3 月6 日易科罰金執行完畢。詎猶
    不知警惕，竟為下列行為：
    (一)乙○○於97年7 月14日18時許至翌（15）日5 時40分間之
      某時許，在臺北縣蘆洲市○○路128 巷15號旁停車場，見
      丙○○所使用（登記車主為丙○○之妻林李麗鳳）、車號
      為8760-QM 號之白色廂型自用小貨車停放該處且四下無人
      ，認為有機可乘，乃意圖為自己不法之所有，攜帶客觀上
      足以對人之生命、身體、安全構成威脅，具危險性可作為
      兇器使用之螺絲起子1 支（未扣案），先徒手撕掉該車右
      側車窗膠條破壞車窗進入車內，再持該螺絲起子先後插入
      電門後用力扭轉（欲直接轉動電門啟動引擎）及撬開電門
      下方塑膠外殼（欲撬開外殼後以連接電門線路之方式啟動
      引擎），導致該電門本身壞損，其下方塑膠外殼亦已破裂
      ，惟均仍無法啟動引擎，因而未遂。旋又基於同一竊盜故
      意，接續徒手竊取車內總價約5 萬元之竹蓆、草蓆後，逃
      離現場。嗣丙○○於97年7 月15日6 時許發覺遭竊後，旋
      即報警處理，經警採證後發現其上留有乙○○之指紋，因
      而查悉上情。
    (二)乙○○與己○○（業經本院於98年6 月22日以98年度易字
      第1131號就此部分犯行判處有期徒刑5 月）於97年12月2
      日18、19時起至翌日5 時間之某時許，見丁○○所有（登
      記車主為丁○○之妻歐文錦）、車號OK-0756 號汽車停在
      臺北縣三重市○○路重陽橋下且四下無人，認為有機可乘
      ，乃基於意圖為自己不法所有之竊盜犯意聯絡，由己○○
      負責把風，而乙○○則持萬能鑰匙2 支開啟該車車門進入
      車內後，啟動電門搭載己○○駛離該處而竊取之。
    (三)乙○○於97年12月5 日某時許，駕駛前揭車號OK-0756 號
      汽車搭載己○○（業經本院於98年6 月22日以98年度易字
      第1131號就此部分犯行判處有期徒刑8 月）至新竹縣新豐
      村福德街山崎國小側門旁時，2 人均明知該車乃贓車，但
      為免遭警查獲，乃另起意圖為自己不法所有之竊盜犯意聯
      絡，由乙○○負責把風，而己○○則持客觀上足以對人之
      生命、身體、安全構成威脅，具危險性可作為兇器使用之
      開口扳手1 支，在上揭地點路旁處，拆下甲○○所有停放
      該處、車號CV-6777 號之汽車車牌2 面而竊取之，得手後
      旋將前揭車號OK-0756 號汽車車牌拆下，改掛車號CV-677
      7 號車牌。嗣經警於98年1 月2 日3 時30分許，在臺北縣
      三重市○○街與慈愛街口，發現乙○○駕駛該車搭載己○○停放該處行跡乃上前盤查，當場扣得前揭萬能鑰匙2 支
      及開口扳手1 支，並在車上發現已被拆下之OK-0756 號車
      牌2 片（已發還給丁○○），另還扣得盅型衝1 支、夾子
      1 支、扳手2 支及萬用內六角1 支，因而查悉前述(二)(三)段
      所述犯罪事實。
    (四)乙○○於97年12月7 日15時許，在臺北縣蘆洲市○○路萬
      全加油站旁，以2 千元之價格向真實姓名年籍不詳綽號阿
      祥之男子購入海洛因1 包（驗餘淨重0.1751公克）而持有
      之。嗣經警於97年12月9 日14時55分許，前往臺北縣三重
      市○○路○ 段117 巷15號5 樓第607 室進行查察，經乙○○同意接受搜索後，扣得前述第一級毒品海洛因1 包（原
      淨重0.177 公克，驗餘淨重0.1751公克），因而查悉上情
      。
    (五)乙○○於98年1 月19日上午某時許，在臺北縣三重市○○
      路○ 段117 號15號607 室租屋處內，以將甲基安非他命置
      入吸食器後點火燒烤吸入其煙霧之方式，施用第二級毒品
      甲基安非他命1 次。嗣經警於98年1 月20日20時30分許，
      在臺北縣三重市○○街56號前當場查獲，並扣得第二級毒
      品甲基安非他命1 包（原淨重0.224 公克，驗餘淨重0.22
      38公克）。
    (六)乙○○明知真實姓名年籍不詳綽號「阿林」之人所持有之
      車號DR-3492 號之自用小客車乃來路不明之贓車（該車為
      戊○○所有，於98年2 月13日17時許至翌（14）日7 時許
      間之某時，遭真實姓名年籍不詳之人在臺北縣三重市○○
      路○ 段27號前遭竊），竟於98年2 月14日某時許，在臺北
      縣三重市○○○○道附近，以6,000 元之價格故買之（含
      鑰匙1 支），其後即換掛自己所有EX-5016 號車牌以避免
      警方查緝。嗣經警於98年2 月24日2 時30分許，在臺北縣
      三重市○○街20巷前某停車場發現該車，並扣得前揭鑰匙
      1 支，因而查悉上情。
二、案經丙○○、丁○○及甲○○訴由臺北縣政府警察局蘆洲分
    局、三重分局及臺北市政府警察局松山分局分別移送臺灣板
    橋地方法院檢察署檢察官偵查後起訴。
    理    由
一、上開犯罪事實，業據被告於本院審理時自白不諱，核與證人
    丙○○、丁○○、甲○○、戊○○於警詢時之證述，及同案
    被告己○○於本院審理時所言相符，並有內政部警政署刑事
    警察局97年8 月8 日鑑驗書及採證照片（即犯罪事實(一)部分
    ，見98年度偵字第664 號卷第11至17頁）；甲○○、丁○○
    分別領回車牌及汽車之贓物認領保管單、照片22張（即犯罪
    事實(二)(三)部分，見98年度偵字第1516號卷第第12、13、40至
    50頁）；扣案海洛因照片1 張及交通部民用航空局航空醫務
    中心毒品鑑定書（即犯罪事實(四)部分，見97年度毒偵字第97
    23號卷第18、37頁）；扣案甲基安非他命照片1 張、交通部
    民用航空局航空醫務中心毒品鑑定書、臺灣尖端先進生技醫
    藥股份有限公司濫用藥物檢驗報告（即犯罪事實(五)部分，見
    98年度毒偵字第939 號卷第22、42至45頁）；戊○○領回DR
    -3492 號汽車之贓物認領保管單、照片2 張（98年度偵字第
    6745號卷第31、37、38頁）等附卷可稽，堪認被告前揭自白
    屬實。本案事證明確，被告犯行堪以認定。
二、按觀察、勒戒或強制戒治執行完畢釋放後，5 年內再犯施用
    第一、二級毒品之罪者，檢察官應依法追訴，毒品危害防制
    條例第23條第2 項定有明文。又施用第一、二級毒品為犯罪
    行為，毒品危害防制條例第10條定有處罰明文。故施用第一
    、二級毒品者，依前揭規定本應科以刑罰。惟基於刑事政策
    ，對合於一定條件之施用者，則依同條例第20條、第23條之
    規定，施以觀察、勒戒及強制戒治之保安處分。又毒品危害
    防制條例於92年7 月9 日修正公布，自93年1 月9 日施行，
    其中第20條、第23條將施用毒品之刑事處遇程序，區分為「
    初犯」及「5 年內再犯」、「5 年後再犯」。依其立法理由
    之說明：「初犯」，經觀察、勒戒或強制戒治後，應為不起
    訴處分或不付審理之裁定；經觀察、勒戒或強制戒治執行完
    畢釋放後，「5 年內再犯」者，因其再犯率甚高，原實施之
    觀察、勒戒及強制戒治既已無法收其實效，爰依法追訴或裁
    定交付審理。至於經觀察、勒戒或強制戒治執行完畢釋放後
    ，「5 年後再犯」者，前所實施之觀察、勒戒或強制戒治已
    足以遮斷其施用毒品之毒癮，為期自新及協助其斷除毒癮，
    仍適用「初犯」規定，先經觀察、勒戒或強制戒治之程序。
    從而依修正後之規定，僅限於「初犯」及「五年後再犯」二
    種情形，始應先經觀察、勒戒或強制戒治程序。倘被告於5
    年內已再犯，經依法追訴處罰，縱其第3 次（或第3 次以上
    ）再度施用毒品之時間，在初犯經觀察、勒戒或強制戒治執
    行完畢釋放5 年以後，已不合於「5 年後再犯」之規定，且
    因已於「5 年內再犯」，顯見其再犯率甚高，原實施觀察、
    勒戒或強制戒治，已無法收其實效，即應依該條例第10條處
    罰。至於第3 次（或第3 次以上）施用毒品之時間，是否宜
    有期間限制？以多久為適宜？則分屬刑事政策、專門醫學之
    範圍，非審判機關所能決定，有待循立法途徑解決（最高法
    院97年度第5 次刑事庭會議參照，其決議之法律問題提案內
    容：「毒品危害防制條例於92年7 月9 日修正公布，自93年
    1 月9 日施行，則被告於毒品危害防制條例修正前，初犯施
    用毒品罪，又於5 年內第2 次再犯，經依修正前毒品危害防
    制條例規定，追訴處罰同時並施以強制戒治，嗣於毒品危害
    防制條例修正公布並施行後，於第2 次強制戒治期滿5 年後
    ，第3 次再犯施用毒品罪，被告是否應依毒品危害防制條例
    第10條規定處罰？」）。本案被告前經觀察勒戒及強制戒治
    後，至89年4 月14日停止戒治轉執行另案徒刑，迄89年8 月
    19日強制戒治執行完畢，詎又於其後5 年內之91年2 月5 日
    ，再度因施用第二級毒品案件，經本院以94年度簡字第5337
    號判處有期徒刑5 月，如易科罰金以銀元3 百元即新臺幣9
    百元折算1 日確定，並於95年3 月6 日易科罰金執行完畢，
    有本院前揭判決書及臺灣高等法院被告前案紀錄表附卷足參
    ，依據前揭說明，被告應已符合毒品危害防制條例第23條第
    2 項「5 年內再犯」之要件，則檢察官對其提起公訴，應屬
    合法。
三、論罪科刑部分：
    (一)就犯罪事實(一)部分：按所謂兇器，其種類並無限制，凡客
      觀上足對人之生命、身體、安全構成威脅，具有危險性之
      兇器均屬之，且祇須行竊時攜帶此種具有危險性之兇器為
      已足，並不以攜帶之初有行兇之意圖為必要。本案被告此
      部分竊盜犯行時所攜帶之螺絲起子1 支乃長約15公分之鐵
      製工具，業據被告於本院審理時陳述明確（本院卷第212
      頁），如持以攻擊別人，衡情確實可能對人之生命、身體
      、安全構成威脅，而屬具有危險性之兇器。被告於為此部
      分竊盜行為時，既係攜帶此種兇器而犯之，所為分別係犯
      刑法第321 條第2 項、第1 項第3 款之攜帶兇器竊盜未遂
      （指行竊8760-QM 號之白色廂型自用小貨車未遂部分）及
      同條第1 項第3 款之攜帶兇器竊盜罪（指行竊車內總價約
      5 萬元之竹蓆、草蓆部分）。兩行為係在密接時間、同一
      空間下接續所為，屬接續犯，應僅成立1 個攜帶兇器竊盜
      罪。另被告徒手撕掉該車右側車窗膠條破壞車窗及以螺絲
      起子先後插入電門後用力扭轉及撬開電門下方塑膠外殼，
      分別造成車窗、電門及其下方塑膠外殼損壞所為，則係犯
      刑法第354 條之毀損罪。此與前述竊盜犯行係在同一時間
      下所為，屬一行為犯數罪名，應依刑法第55條前段從一重
      論以刑法第321條第1 項第3 款之攜帶兇器竊盜罪。
    (二)就犯罪事實(二)部分，核被告所為，應係犯刑法第320 條第
      1 項之普通竊盜罪。其與被告己○○就此次犯行有犯意聯
      絡及行為分擔，屬共同正犯。
    (三)就犯罪事實(三)部分，核被告所為，應係犯刑法第321 條第
      1 項第3 款之攜帶兇器竊盜罪。其與被告己○○就此次犯
      行有犯意聯絡及行為分擔，屬共同正犯。
    (四)就犯罪事實(四)部分，核被告所為，係犯毒品危害防制條例
      第11條第1項之持有第一級毒品罪。
    (五)就犯罪事實(五)部分，核被告所為，係犯毒品危害防制條例
      第10條第2 項之施用第二級毒品罪。其施用前、後持有第
      二級毒品之低度行為，應為施用之高度行為所吸收，不另
      論罪。
    (六)就犯罪事實(六)部分，核被告所為，係犯刑法第349 條第2
      項之故買贓物罪。
    (七)被告前揭第(一)至(六)段所犯各罪之犯罪時間、地點、行為態
      樣均有不同，犯罪構成要件亦有差異，顯係基於個別犯意
      所為，應予分論併罰。
    (八)查被告於91年間因施用第二級毒品案件，經本院以94年度
      簡字第5337號判處有期徒刑5 月，如易科罰金以銀元3 百
      元即新臺幣9 百元折算1 日確定，並於95年3 月6 日易科
      罰金執行完畢，有該判決及臺灣高等法院被告前案紀錄表
      附卷可稽，其於該有期徒刑執行完畢後5 年以內，故意再
      犯本案有期徒刑以上之各罪，為累犯，應依刑法第47條第
      1 項規定，加重其刑。
    (九)爰審酌被告犯罪之動機目的，智識程度，竊盜所得財物之
      價值及使用手段之危險性，持有第一級毒品及施用第二級
      毒品犯罪對社會秩序所生危害程度，及其犯後坦認犯行態
      度良好等一切情狀，分別量處如主文所示之刑，並定其應
      執行之刑。
    (十)查被告與己○○共同用以行竊車號OK-0756 號汽車之萬能
      鑰匙2 支，及共同用以行竊車號CV-6777 號車牌2 面之開
      口扳手1 支，乃係被告乙○○與己○○所共有用以遂行犯
      罪事實(二)(三)所示竊盜犯罪所用之物，業據被告與乙○○供
      述甚明，爰依刑法第38條第1 項第2 款沒收之。又犯罪事
      實(四)(五)所查扣之海洛因、甲基安非他命各1 包，分別為第
      一、二級毒品，業經認定如前，爰依毒品危害防制條例第
      18條第1 項前段沒收銷燬之。至於被告用以犯前揭犯罪事
      實(一)犯罪所用之螺絲起子1 支因並未扣案，且目前已不知
      去向，亦無法確定是否存在，為免執行困難，爰不諭知沒
      收；又前揭犯罪事實(三)所示其他一併查扣之盅型衝1 支、
      夾子1 支、扳手2 支及萬用內六角1 支，雖屬被告乙○○
      與己○○共有之物，但因未為該2 被告持以犯罪，難認與
      犯罪行為間有直接關連，自無沒收之必要；另犯罪事實(六)
      所查扣之鑰匙1 支乃被告故買贓物時一併買得之客體，並
      非供犯罪所用之物，亦非違禁物，爰不對之諭知沒收，併
      此說明。
四、按除被告所犯為死刑、無期徒刑、最輕本刑為3 年以上有期
    徒刑之罪或高等法院管轄第一審案件者外，於前條第1 項程
    序進行中，被告先就被訴事實為有罪之陳述時，審判長得告
    知被告簡式審判程序之旨，並聽取當事人、代理人、辯護人
    及輔佐人之意見後，裁定進行簡式審判程序，刑事訴訟法第
    273 條之1 第1 項定有明文。本案被告被訴各罪均非最輕本
    刑3 年以上之罪，並符合同法第284 條之1 所定得由獨任法
    官審理之條件，復於本院準備程序期日就被訴事實為有罪之
    陳述。本院於告知簡式審判程序之旨同時聽取被告及檢察官
    之意見後，認宜改用簡式審判程序，乃裁定改行簡式審判程
    序審理之，附此說明。
據上論斷，應依刑事訴訟法第273 條之1 第1 項、第284 條之1
、第299 條第1 項前段，毒品危害防制條例第10條第2 項、第11
條第1 項、第18條第1 項前段，刑法第11條前段、第28條、第32
0 條第1 項、第321 條第1 項第3 款、第2 項、第349 條第2 項
、第354 條、第47條第1 項、第55條前段、第51條第5 款，刑法
施行法第1 條之1 第1 項、第2 項前段，判決如主文。
本案經檢察官林慈雁到庭執行職務。
中    華    民    國    98    年    12    月    17    日
                  刑事第十三庭  法  官  楊明佳
┌──┬──────┬──────────────────────────┐
│編號│  犯罪事實  │               犯罪、刑度及沒收                     │
├──┼──────┼──────────────────────────┤
│ 一 │如犯罪事實(一)│乙○○攜帶兇器竊盜，累犯，處有期徒刑捌月。          │
├──┼──────┼──────────────────────────┤
│ 二 │如犯罪事實(二)│乙○○共同竊盜，累犯，處有期徒刑伍月，扣案萬能鑰匙貳│
│    │            │支沒收之。                                          │
├──┼──────┼──────────────────────────┤
│ 三 │如犯罪事實(三)│乙○○共同攜帶兇器竊盜，累犯，處有期徒刑捌月，扣案開│
│    │            │口扳手壹支沒收之。                                  │
├──┼──────┼──────────────────────────┤
│ 四 │如犯罪事實(四)│乙○○持有第一級毒品，累犯，處有期徒刑參月，扣案第一│
│    │            │級毒品海洛因壹包（驗餘淨重零點壹柒伍壹公克）沒收銷燬│
│    │            │之。                                                │
├──┼──────┼──────────────────────────┤
│ 五 │如犯罪事實(五)│乙○○施用第二級毒品，累犯，處有期徒刑肆月，扣案第二│
│    │            │級毒品甲基安非他命壹包（驗餘淨重零點貳貳參捌公克）沒│
│    │            │收銷燬之。                                          │
├──┼──────┼──────────────────────────┤
│ 六 │如犯罪事實(六)│乙○○故買贓物，累犯，處有期徒刑肆月。              │
└──┴──────┴──────────────────────────┘
以上正本證明與原本無異。
如不服本判決應於收受送達後10日向本院提出上訴書狀，並應敘
述具體理由；其未敘述上訴理由者，應於上訴期間屆滿後20日內
向本院補提理由書（均須按他造當事人之人數附繕本）「切勿逕
送上級法院」。
                                書記官  林金良
中    華    民    國    98    年    12    月    17    日
附錄本案論罪科刑法條全文
刑法第320條
意圖為自己或第三人不法之所有，而竊取他人之動產者，為竊盜
罪，處5 年以下有期徒刑、拘役或5 百元以下罰金。
意圖為自己或第三人不法之利益，而竊佔他人之不動產者，依前
項之規定處斷。
前二項之未遂犯罰之。
刑法第321條
犯竊盜罪而有左列情形之一者，處6 月以上、5 年以下有期徒刑
：
一、於夜間侵入住宅或有人居住之建築物、船艦或隱匿其內而犯
    之者。
二、毀越門扇、牆垣或其他安全設備而犯之者。
三、攜帶兇器而犯之者。
四、結夥三人以上而犯之者。
五、乘火災、水災或其他災害之際而犯之者。
六、在車站或埠頭而犯之者。
前項之未遂犯罰之。
刑法第349條
收受贓物者，處 3 年以下有期徒刑、拘役或 5 百元以下罰金。
搬運、寄藏、故買贓物或為牙保者，處5 年以下有期徒刑、拘役
或科或併科1 千元以下罰金。
因贓物變得之財物，以贓物論。
刑法第354條
毀棄、損壞前二條以外之他人之物或致令不堪用，足以生損害於
公眾或他人者，處2 年以下有期徒刑、拘役或5 百元以下罰金。
毒品危害防制條例第10條第2項
施用第二級毒品者，處 3 年以下有期徒刑。
毒品危害防制條例第11條第1項
持有第一級毒品者，處3 年以下有期徒刑、拘役或新臺幣5 萬元
以下罰金。


司法院資訊處製作；財團法人民間司法改革基金會備份。
